臺灣高等法院刑事裁定
110年度聲再字第173號
聲  請  人  
即受處分人  蕭誌軒

                    住○○市○○區○○○路○段000巷00弄0號0樓
                    （現於法務部○○○○○○○○強制戒治中）
上列聲請人即受處分人因違反毒品危害防制條例案件，對於本院
110年度毒抗字第242號，中華民國110年2月25日確定裁定，聲請
重新審理，本院裁定如下：
    主  文
本件重新審理及停止執行之聲請均駁回。
    理  由
一、聲請意旨略以：關於有無繼續施用毒品傾向之評估標準，法
    務部已於民國110年3月26日修正，修正後之標準方能因應本
    次毒品危害防制條例修法意旨，所有受觀察、勒戒人均應一
    體適用，聲請人即受處分人蕭誌軒依修正後之評估標準，應
    無繼續施用毒品之傾向，依法律從新從輕原則，原確定裁定
    仍依修正前之評估標準判定聲請人應受強制戒治，顯已侵害
    聲請人合法權益。爰依毒品危害防制條例第20條之1第1項第
    5款規定聲請重新審理，請撤銷原裁定，並停止強制戒治處
    分之執行。
二、按觀察、勒戒及強制戒治之裁定確定後，有下列情形之一，
    認為應不施以觀察、勒戒或強制戒治者，受觀察、勒戒或強
    制戒治處分之人，或其法定代理人、配偶，或檢察官得以書
    狀敘述理由，聲請原裁定確定法院重新審理：㈠適用法規顯
    有錯誤，並足以影響裁定之結果者；㈡原裁定所憑之證物已
    證明為偽造或變造者；㈢原裁定所憑之證言、鑑定或通譯已
    證明其為虛偽者；㈣參與原裁定之法官，或參與聲請之檢察
    官，因該案件犯職務上之罪，已經證明者；㈤因發現確實之
    新證據足認受觀察、勒戒或強制戒治處分之人，應不施以觀
    察、勒戒或強制戒治者；㈥受觀察、勒戒或強制戒治處分之
    人，已證明其係被誣告者。聲請重新審理，應於裁定確定後
    30日內提起。但聲請之事由，知悉在後者，自知悉之日起算
    。聲請重新審理，無停止觀察、勒戒或強制戒治執行之效力
    。但原裁定確定法院認為有停止執行之必要者，得依職權或
    依聲請人之聲請，停止執行之。法院認為無重新審理之理由
    ，或程序不合法者，應以裁定駁回之。毒品危害防制條例第
    20條之1第1項至第4項前段定有明文。本件原裁定確定日期
    雖為110年2月25日，然聲請人所主張之「有無繼續施用毒品
    傾向評估標準紀錄表」及「有無繼續施用毒品傾向評估標準
    說明手冊」係於同年月3月26日修正實施，故聲請人於110年
    4月7日向監所主管提出「刑事申請」狀（見該狀上法務部○○
    ○○○○○○收狀章），應未逾其知悉後之30日期限。
三、經查：
  ㈠「有無繼續施用毒品傾向評估標準紀錄表」及「有無繼續施
    用毒品傾向評估標準說明手冊」係法務部針對多數不特定人
    民就有無繼續施用毒品傾向評估事項所為對外發生法律效果
    之具有法規性質之命令，是上開評估標準紀錄表及評估標準
    說明手冊之修正，屬於行政規則或法規命令之修正，並非前
    引毒品危害防制條例第20條之1第1項第5款所稱之「新證據
    」，聲請人以此為由聲請重新審理，與法定要件不符，尚非
    有據。
  ㈡原裁定於110年2月25日作成時，上開評估標準紀錄表及評估
    標準說明手冊尚未修正，法務部○○○○○○○○依據當時有效之修
    正前評估標準製作「有無繼續施用毒品傾向證明書」、「有
    無繼續施用毒品傾向評估標準紀錄表」，評估聲請人有繼續
    施用毒品之傾向，自屬合法，原確定裁定憑以認定聲請人有
    繼續施用毒品之傾向，亦難認有毒品危害防制條例第20條之
    1第1項第1款所指適用法規顯有錯誤足以影響裁定之結果，
    或同條項第3款所稱原確定裁定所憑之鑑定已證明其為虛偽
    之情事，顯亦不符合前揭聲請重新審理之事由。
  ㈢聲請重新審理意旨復未敘明原確定裁定有何符合其他各款所
    定重新審理事由之情形，其本件聲請重新審理及停止強制戒
    治處分之執行，均無理由，應予駁回。　　
四、至上開「有無繼續施用毒品傾向評估標準紀錄表」及「有無
    繼續施用毒品傾向評估標準說明手冊」修正後，聲請人依新
    標準若有符合停止執行強制戒治之情形，則應由檢察官依法
    另為妥適處理，併此敘明。
據上論斷，應依毒品危害防制條例第20條之1第4項前段，裁定如
主文。　　
中　　華　　民　　國　　110 　年　　5 　　月　　10　　日
                  刑事第三庭    審判長法　官  張惠立  
　　　　　　　　　                    法  官  劉兆菊
                                      法　官  廖怡貞 
以上正本證明與原本無異。
不得抗告。
                                      書記官  劉芷含
中　　華　　民　　國　　110 　年　　5 　　月　　10　　日